臺灣高等法院臺南分院民事判決　九十二年度上字第二二六號　Ｊ
　　　上　訴　人　慶豐商業銀行股份有限公司
　　　法定代理人　戊　○　○
　　　訴訟代理人　乙　○　○
　　　　　　　　　庚　○　○
　　　被 上 訴人　丙　○　○.
　　　訴訟代理人　丁　○　○
　　　被 上 訴人　甲　○　○.
右當事人間請求清償債務事件，上訴人對於中華民國九十二年八月十三日臺灣臺南地
方法院第一審判決（九十二年度訴字第五三二號）提起上訴，本院於九十三年五月十
一日言詞辯論終結，判決如左：
    主      文
上訴駁回。
第二審訴訟費用由上訴人負擔。
    事實及理由
一、上訴人起訴主張：
    (一)訴外人長虹工程股份有限公司（以下簡稱長虹公司）於民國八十六年五月三十
      日邀同第三人林志聰等人為連帶保證人，簽立授信總額度新台幣（下同）五億
      元之約定書，向上訴人保證，凡長虹公司過去、現在及將來對上訴人所負之借
      款、票據、墊款、保證等債務及其他相關債務，並包括其利息、遲延利息、違
      約金、損害賠償及其他有關費用於五億元之限額內願與長虹公司負連帶清償之
      責任，並依照各個授信契據或動撥申請文件所載利率計付利息並清償本金，除
      另有約定外，按月支付。嗣後上訴人之基本放款利率調整時，並得隨時調整之
      。若利率未經載明者，依照債權發生當日上訴人公告之基本放款利率加週年利
      率百分之三計算。逾期償還時，除須按原約定利率計付利息外，其逾期在六個
      月以內，按上開利率百分之十，逾期超過六個月者，按上開利率百分之二十計
      付違約金。被上訴人丙○○於八十八年十月十九日、被上訴人甲○○於八十八
      年十一月二日分別於上開授信總額度五億元約定書之連帶保證人簽章同意為連
      帶保證人。
    (二)嗣長虹公司因承攬交通部台灣區○道○○○路局（以下稱高速公路局）中山高
      速公路新竹—員林段拓寬工程第四二四標工程，因須向高速公路局繳納決標總
      價百分之十之履約保證金，乃於八十六年七月三日由上訴人出具金額四千零一
      十六萬八千元履約保證金保證書，為長虹公司承攬上開高速公路局工程履約保
      證。長虹公司另於九十年七月九日與上訴人簽立委任保證申請書，工程履約保
      證金額一千六百零六萬七千二百元。工程履約保證期間因訴外人長虹公司無力
      履行合約致違約，訴外人高速公路局函知上訴人應理賠履約保證金，上訴人於
      九十一年六月三日代墊履約保證金二百九十六萬八千四百十五元，依約定書之
      規定債務視為立即到期，被上訴人二人於上開授信總額度五億元約定書簽章同
      意為連帶保證後，無論被上訴人二人有無通知上訴人終止保證契約，仍不能免
      除連帶保證責任。
    (三)縱然被上訴人甲○○有向長虹公司表示不願意再擔任連帶保證人，及證人己○
      ○有向上訴人公司職員楊任青或李錦榮表示甲○○不願意再擔任連帶保證人；
      惟己○○非甲○○所委任授權之代理人，楊任青或李錦榮亦非上訴人授權受終
      止保證契約之代理人，己○○單純之向上訴人公司職員楊任青或李錦榮傳達其
      所見聞甲○○不願擔任連帶保證人之事實，對上訴人仍不生通知終止保證契約
      之效力。況依授信總額度五億元約定書第二十條第三款之約定為兩造關於終止
      本件保證契約程序之特別約定，當事人間自應受其拘束，則被上訴人二人既未
      依上開約定徵得上訴人同意且完成換保手續，其二人縱有通知上訴人終止保證
      契約，亦不發生效力。
    (四)本件並無消費者保護法之適用，蓋銀行與連帶保證人間所立之保證契約，乃保
      證人擔保借款人對銀行債務之清償責任，銀行對保證人並不負任何對價，保證
      人亦無從因保證契約自銀行獲取報酬，非屬消費之法律關係，保證人自非消費
      者，當無消費者保護法之適用，並提出最高法院九十年度台上字第二○一一號
      判決、同院九十一年度台簡上字第三十六號判決為證。
    (五)為此，依授信總額度五億元約定書及連帶保證契約之法律關係，請求被上訴人
      連帶給付二百九十六萬八千四百十五元之欠款、遲延利息及違約金等語。原審
      為上訴人敗訴判決，上訴人於本院聲明廢棄原判決。
二、被上訴人部分：
甲、被上訴人丙○○則以：
    (一)其原係台南建築經理公司法人代表，任該公司董事，再被選任為董事長，而台
      南建築經理公司轉投資台南建設公司及長虹公司，其僅係台南建築經理公司法
      定代理人之董事長，在台南建設公司及長虹公司均未擔任董、監事或執行業務
      之負責人，無參與經營權。長虹公司需向銀行調度資金或工程履約保證使用，
      因核貸銀行為加強確保其債權，上訴人乃要求其投資之母公司台南建築經理公
      司為連帶保證人，因公司法規定，除章程另有規定外，公司不得為之連帶保證
      人，上訴人遂要求被上訴人在上開授信總額度五億元約定書之連帶保證人處簽
      「丙○○」名義，未冠名台南建築經理公司名稱，是而系爭保證契約確係法人
      連帶保證而非個人保證行為。
    (二)因被上訴人丙○○在長虹公司無參與權，已請長虹公司之財務主管己○○前往
      上訴人處向主辦襄理表示終止連帶保證契約，於八十八年十一月、十二月間亦
      得到同意，故被上訴人實無需就長虹公司系爭二百九十六萬八千一百五十元負
      保證責任等語，資為抗辯，而為駁回上訴人上訴之聲明。
乙、被上訴人甲○○則以：
    (一)其本人於八十六年間經台南建設公司（長虹公司關係企業）指派其為長虹公司
      董事，任期自八十六年十月二十二日至八十九年十月二十一日止。長虹公司與
      上訴人所簽訂之授信總額度五億元約定書，應屬於未訂有期間之保證契約，依
      民法第七百五十四條之規定，長虹公司於八十九年十月二十一日董事會改組後
      ，上訴人甲○○已非該公司董事並即已告知上訴人，表明不願再任長虹公司對
      上訴人債務之保證人，故九十年七月九日長虹公司與上訴人簽訂之「委任保證
      申請書」，亦未經被上訴人甲○○簽章為連帶保證人，被上訴人甲○○應不再
      負保證責任。
    (二)系爭保證債務，非原先授信總額約定書所約定之債務類型，按授信總額約定書
      內容係以長虹公司為他人作保所產生的債務，非本件他人為長虹公司為保證之
      類型，本件上訴人與長虹公司間權利義務關係，係依每年換約所簽立授信額度
      一億元產生，被上訴人未就該種情形簽名擔任保證。
    (三)又授信總額約定書，僅係一份上訴人放款額度的要約申請，並不因此產生實際
      上權利義務關係，至多僅只在預約階段，每年實際借貸時，上訴人均會再要求
      長虹公司及保證人簽署授信合約書，有簽章的人才應負責，此觀長虹公司向訴
      外人中華商業銀行貸款除了簽立授信合約書外，並於每年另簽借據或其他相當
      借貸憑證之文書，且除借款人簽章外，並應由保證人即被上訴人甲○○簽章可
      證。又上訴人係自八十六年五月三十日起為長虹公司對高速公路局之債務負保
      證之責，被上訴人於八十九年十月廿一日卸任董事職務時或之前，並無實際應
      負之保證責任發生。本件保證債務係肇生於上訴人與長虹公司在九十年七月九
      日所簽立之授信合約書（額度為一億元），此時被上訴人已卸下董事之職，且
      未於八十九年及九十年份之授信合約書上簽章為連帶保證人，自無負保證之責
      。
    (四)民法第七百三十九條之一規定「本節所規定保證人之權利，除法律另有規定外
      ，不得預先拋棄」、及民法債編施行法第三十三條規定可回溯適用本件之保證
      ，故依民法第七百五十四條「就連續發生之債務為保證而未定有期間者，保證
      人得隨時通知債權人終止保證契約」，因本件保證未定有期間，被上訴人得隨
      時通知上訴人終止之，且該通知是隨時、不要式、不待上訴人同意即得終止。
      被上訴人通知上訴人終止保證關係時，長虹公司對上訴人並無任何債務存在，
      被上訴人之終止保證並無任何損害；又系爭授信總額度五億元約定書第二十條
      第三款，屬預先拋棄民法第七百五十四條所賦與保證人之任意終止權，依民法
      第七百三十九條之一規定，應屬無效。
    (五)又依消費者保護法施行細則第十一條規定，企業經營者與消費者訂立定型化契
      約前，應有三十日內之合理期間，供消費者審閱全部條款內容，如有違反，消
      費者得主張該條款不構成契約之內容。被上訴人於簽訂該授信約定書前，上訴
      人並無依消費者保護法提供三十日之契約審閱期間，被上訴人根本無法詳閱該
      定型化授信約定書條款，關於授信總額度約定書第二十條第三款內容，屬預先
      拋棄民法第七百五十四條所賦與保證人之任意終止權，經被上訴人通知終止後
      ，已生終止保證效果，不待上訴人書面同意，此與消費者保護法所規定之定型
      化契約違反誠信、顯失公平、不平等互惠者無效之精神相同。
    (六)被上訴人甲○○以上開情詞資為抗辯，而為駁回上訴人上訴之聲明。
三、兩造不爭執之事實：
    (一)訴外人長虹公司於八十六年五月三十日邀同訴外人林志聰等人為連帶保證人，
      向上訴人保證，凡長虹公司過去、現在及將來對上訴人所負之借款、票據、墊
      款、保證等債務及其他相關債務，並包括其利息、遲延利息、違約金、損害賠
      償及其他有關費用於五億元之限額內願與長虹公司負連帶清償之責任，並依照
      各個授信契據或動撥申請文件所載利率計付利息並清償本金，除另有約定外，
      按月支付。嗣後上訴人之基本放款利率調整時，並得隨時調整之。若利率未經
      載明者，依照債權發生當日上訴人公告之基本放款利率加年息百分之三計算。
      逾期償還時，除須按原約定利率計付利息外，其逾期在六個月以內，按上開利
      率百分之十，逾期超過六個月者，按上開利率百分之二十計付違約金。被上訴
      人丙○○、甲○○分別於八十八年十月十九日、八十八年十一月二日在該授信
      總額度約定書連帶保證人處簽名，同意擔任連帶保證人，並有八十六年五月三
      十日授信總額度五億元約定書在卷為證（見原審卷第四－五頁）。
    (二)另長虹公司單獨由該公司為立約人，未由其他連帶保證人簽章而分別於八十六
      年五月三十日、八十七年七月九日、八十八年七月九日、八十九年七月七日、
      九十年七月九日，各簽立短期授信合約書一件予上訴人（除八十六年五月簽立
      者之授信額度為八千萬元外，其餘授信額度均為一億元），有上開五件短期授
      信合約書影本在卷可參（見本院卷第九八－一一二頁，及第一四二－一五一頁
      ）。
    (三)長虹公司復於九十年七月九日另與上訴人簽立委任保證申請書（僅由長虹公司
      簽章，未有其他連帶保證人之簽章），工程履約保證金額一千六百零六萬七千
      二百元。工程履約保證期間因訴外人長虹公司無力履行合約致違約，訴外人高
      速公路局函知上訴人應理賠履約保證金，上訴人已於九十一年六月三日代墊履
      約保證金二百九十六萬八千四百十五元，並有委任保證申請書、理賠工程履約
      保證金函及支票、欠款交易明細查詢單為證（見原審卷第六－九頁）。
    (四)被上訴人甲○○於八十六年十月二十二日擔任長虹公司董事。被上訴人丙○○
      、甲○○均於八十九年十月二十一日卸任長虹公司董事，並有長虹公司八十六
      年至九十二年公司變更登記表等影本為證（見原審卷第五一－五二、五七－五
      八頁）。
四、查被上訴人抗辯系爭授信總額度五億元約定書之約款，違反強制及禁止之規定應
    屬無效，上訴人則否認上開約定有違反強制及禁止規定之情形等語，為本件首應
    審酌之事項；其次，被上訴人在系爭授信總額度五億元約定書之連帶保證人處簽
    章，其上並無保證期間之記載，是否為就連續發生之債務為保證而未定有期間？
    如是，被上訴人二人抗辯在系爭履約保證金債權發生之前，已向上訴人表示終止
    系爭保證契約，是否為可採？經查：
（一）按消費者保護法之立法目的乃在於保護消費者之權益，促進國民消費生活安全
      ，提昇國民消費生活品質。所謂「消費者」，係指以消費為目的，而為交易、
      使用商品或接受服務者而言。而「消費關係」為消費者與企業經營者間就商品
      或服務所發生之法律關係。此觀之消費者保護法第一條第一項、第二條第一款
      、第三款之規定自明。又按「定型化契約條款」（即九十二年一月廿二日修正
      前之「一般條款」）係指企業經營者為與不特定多數者訂立同類契約之用，所
      提出預先擬定之契約條款；「定型化契約」係指以企業經營者提出之定型化契
      約條款作為契約內容之全部或一部而訂定之契約，此復為同法第二條第七款、
      第九款所明定。查依系爭授信總額度五億元約定書及卷附八十六年至九十年由
      長虹公司簽立之短期授信合約書觀之，有相關債權債務之發生、生效日期、借
      款或週轉額度等項目應由雙方約定後載明外，其餘大部分之約款均已由企業經
      營者之上訴人預先擬定並印刷完成作為契約內容之一部之契約條款，應屬上開
      所稱之「定型化契約條款」。嗣再經與主債務人、連帶保證人簽立之系爭契約
      ，自屬上開所指之「定型化契約」無訛。
（二）次按「企業經營者與消費者訂立定型化契約前，應有三十日以內之合理期間，
      供消費者審閱全部條款內容；違反前項規定者，其條款不構成契約之內容」、
      「定型化契約中之條款違反誠信原則，對於消費者顯失公平者，無效。定型化
      契約中之條款，有下列情形之一者，推定其顯失公平：(一)違反平等互惠原則者
      。(二)條款與其所排除不予適用之任意規定之立法意旨顯相予盾者。(三)契約之主
      要權利或義務，因受條款之限制，致契約之目的難以達成者」，消費者保護法
      第十一條之一第一、二項、第十二條復定有明文（按消費者保護法第十一條之
      一係九十二年一月廿二日增訂，原修正前消費者保護法施行細則第十一條第一
      、二項即已為此明文規定，於九十二年一月廿二日修正增訂時，將施行細則此
      條之規定明文移訂而增訂於母法）。
      查上訴人自承未提供被上訴人三十日以內之期間以審閱全部契約內容（見本院
      卷第二四七頁）。次查，系爭授信總額度五億元約定書第一條第一項載「本約
      定書為立約人與貴行一切往來之概括性通用約款，於立約人及保證人簽章交付
      貴行後生效，並與貴行對立約人之各個授信或有關往來文書具同等效力」、第
      二條載「本約定書所稱一切債務，係指立約人對貴行過去、現在及將來對貴行
      所負之借款、票款、墊款、保證等債務及其他相關債務，並包括其利息、遲延
      利息、違約金、損害賠償及其他有關費用」、第八條載「立約人及保證人同意
      寄存貴行之各種存款及對貴行之一切債權，縱其清償期尚未屆至，倘立約人不
      依約履行對貴行之債務時，貴行不論其債權債務性質、期間如何，皆有權得於
      期前行使抵銷權。又如立約人及保證人有他項財產存於貴行，或將來貴行代立
      約人及保證人收到款項時，貴行均有權主張留置或抵銷」、第二十條載「保證
      人等就立約人因本約定書所載額度範圍內與貴行一切往來所發生之一切債務負
      連帶保證責任，如立約人未依約履行，保證人等均願與立約人負連帶清償責任
      ，並同意左列事項：(一)主債務人所負之各宗債務，於清償期屆至時，連帶保證
      人應即負清償責任。(二)貴行毋須先就擔保物受償，得逕向連帶保證人求償。(三)
      連帶保證人非經貴行書面同意且完成換保手續前不得退保，但退保前所負之保
      證債務仍不得免除，且不因職位、身份、資格之更異而免除保證責任：：」、
      第廿一條載「立約人及保證人因立約人與貴行就本約定書所載全部總額度範圍
      內於現在或將來之往來所共同簽發並交付貴行之所有權額度範圍內之本票，均
      係擔保立約人對貴行一切債務之履行及清償，日後立約人於該項額度範圍內與
      貴行分次往來，不論其性質、內容，均無須另經保證人之同意，且無須再逐筆
      提供本票，並共同授權貴行得視事實需要，自行就持有立約人及保證人簽發之
      上開本票填載到期日，憑以對立約人所有債權合併或分別提出償還請求，立約
      人及保證人絕無異議」、第廿六條載「本約定書係補充各個授信契據、文件等
      業務之一般性共通約款，立約人與貴行於現在及將來往來除本約定書外，所簽
      之各個授信契據及動撥申請文件及以後所有之增補合約，均屬本約定書內容之
      一部分。：：」等條款之記載，其約定均有違反平等互惠原則，而違反誠信原
      則，對於消費者顯失公平之情事，依上開消費者保護法第十二條規定，應為無
      效。
（三）上訴人固主張本件無消費者保護法之適用，認「銀行與連帶保證人間所立之保
      證契約，乃保證人擔保借款人對銀行債務之清償責任，銀行對保證人並不負任
      何對價，保證人亦無從因保證契約自銀行獲取報酬，其性質為單務、無償契約
      ，非屬消費之法律關係，保證人亦非消費者，當無消費者保護法之適用」，並
      提出最高法院九十年度台上字第二○一一號、九十一年度台簡上字第三十六號
      判決為佐證云云。
      查本件主債務人長虹公司為消費者，自有消費者保護法規定之適用。次查，銀
      行於授信時，如認借款人或主債務人之信用佳無何風險，其債權得受保障，自
      可不必請借款人或主債務人另找第三人任連帶保證人，即可貸款予借款人或主
      債務人；但銀行於授信時，對借款人或主債務人之其信用有疑慮，為其銀行債
      權將來受保障，必要求借款人或主債務人找第三人任連帶保證人為連帶保證後
      始會准予貸款、授信，於此情況下，連帶保證人之簽章為連帶保證行為，是銀
      行准予貸款、授信之前提要件，此時借款人或主債務人常與連帶保證人在同一
      紙借據或其他憑證一起簽章。而查，系爭授信總額度五億元約定書，上訴人認
      主債務人長虹公司應覓連帶保證人，並由八位連帶保證人在上開授信總額度五
      億元約定書簽章（含被上訴人二人），可見連帶保證人於系爭授信總額度五億
      元約定書之簽章為連帶保證，上訴人始准授信之前提要件，且復在同一授信總
      額度五億元約定書上簽章。按保證人之負擔不得重於主債務人，且主債務人所
      有之抗辯，保證人均得主張之，為民法第七百四十一條、第七百四十二條所明
      定。查主債務人長虹公司與連帶保證人（含被上訴人二人）在上開同一授信總
      額度五億元約定書一齊簽章，如認主債務人長虹公司能受消費者保護法之保護
      ，而為連帶保證人之被上訴人二人不能同一保護？顯然違反上開民法七百四十
      一條、第七百四十二條之規定，並不合社會常情常理。故上訴人主張本件無消
      費者保護法之適用，殊無足採。
（四）另按民法第二百四十七條之一規定：「依照當事人一方預定用於同類契約之條
      款而訂定之契約，為左列各款之約定，按其情形顯失公平者，該部分約定無效
      ：(一)免除或減輕預定契約條款之當事人責任者。(二)加重他方當事人責任者。(三)
      使他方當事人拋棄權利或限制其行使權利者。(四)其他於他方當事人有重大不利
      益者。」，又民法債編施行法第十七條復規定，修正之民法第二百四十七條之
      一之規定，於民法債編修正施行前訂定之契約亦適用之。而查，系爭授信總額
      度五億元約定書第一條、第二條、第八條、第二十條、第廿一條、第廿六條等
      條款之記載，其約定均有違反平等互惠原則，而違反誠信原則，對於當事人之
      一方確有顯失公平之情事，已如前述，依上開民法規定，應為無效，亦可認定
      。
（五）上訴人係以被上訴人二人在系爭授信總額度五億元約定書之連帶保證人處簽章
      任連帶保證人，而長虹公司於九十年七月九日與上訴人簽立委任保證申請書，
      由上訴人為其工程履約為保證。因長虹公司於工程履約保證期間未能適當履行
      合約而違約，訴外人高速公路局函知上訴人應理賠履約保證金，由上訴人於九
      十一年六月三日代墊履約保證金二百九十六萬八千四百十五元予訴外人高速公
      路局，固提出委任保證申請書、理賠工程履約保證金函及支票、欠款交易明細
      查詢單為證，為本件請求依據。但被上訴人抗辯稱：系爭授信總額約定書，僅
      係一份上訴人放款額度的要約申請，並不因此產生實際上權利義務關係，於每
      年實際借貸時，上訴人均會再要求長虹公司及保證人簽署授信合約書，有簽章
      的人才應負責，而上訴人與長虹公司在九十年七月九日所簽立之授信合約書（
      額度為一億元）上未經被上訴人簽章為連帶保證人，自無負保證之責等語。
      查依法院於審理職務上所知悉，金融機構放款於法人時，都會另要求法人之實
      際負責人或重要幹部等人任連帶保證人，借款人或要求授信者除應先簽立約定
      書作為雙方之權利義務關係之依據外，金融機構於每次或每年為該法人為放款
      或其他授信行為前，均會由該法人及其連帶保證人另立一契據載明實際貸款或
      授信金額、利息約定及清償期等項為憑，金融機構始為放款或其他授信行為。
      查長虹公司另向第三人中華商業銀行之貸款、授信，亦即以如上開所示之方法
      為之，有中華商業銀行台南分行九十三年二月廿四日檢送長虹公司於八十八年
      至九十年間與該銀行訂立之放款借據、委任保證商業本票約定書上，除經借款
      人長虹公司簽章外，均併由多位連帶保證人在同一之契據上簽章可證（見本院
      卷第一六０－一六九頁）。
      次查，系爭授信總額度五億元約定書第一條載「本約定書為立約人與貴行一切
      往來之『概括性通用約款』：：」、第廿六條載「本約定書係補充『各個授信
      契據、文件』等業務之『一般性共通約款』，立約人與貴行於現在及將來往來
      除本約定書外，所簽之各個授信契據及動撥申請文件及以後所有之增補合約，
      均屬本約定書內容之一部分。：：」，可見除應有系爭授信總額度五億元約定
      書，並應有另外之「各個授信契據或文件」，故長虹公司分別於八十六年五月
      三十日、八十七年七月九日、八十八年七月九日、八十九年七月七日、九十年
      七月九日各簽立短期授信合約書一件及於九十年七月九日簽立委任保證申請書
      （見本院卷第九八－一一二頁、第一四二－一五一頁，及原審卷第六頁）予上
      訴人。
      按民法第七百四十一條、第七百四十二條規定意旨，保證人之負擔不得重於主
      債務人，且主債務人所有之抗辯，保證人均得主張之。查主債務人長虹公司除
      簽立系爭授信總額度五億元約定書外，並應另簽立短期授信合約書、或委任保
      證申請書始負其債務，則被上訴人二人未在上開另立短期授信合約書、或委任
      保證申請書之契據連帶保證人簽章為連帶保證，即不能以系爭授信總額度五億
      元約定書，擴大被上訴人應負之責任較主債務人長虹公司為重，自難僅以被上
      訴人曾在系爭授信總額度五億元約定書連帶保證人處簽章，遽認被上訴人對主
      債務人嗣後於其他契據所負之債務，仍應由被上訴人負連帶保證人之責任。且
      查，系爭授信總額度五億元約定書第一條「本約定書為立約人與貴行一切往來
      之概括性通用約款，『於立約人及保證人簽章交付貴行後生效，並與貴行對立
      約人之各個授信或有關往來文書具同等效力』」、第二條「本約定書所稱一切
      債務，『係指立約人對貴行過去、現在及將來對貴行所負之借款、票款、墊款
      、保證等債務及其他相關債務，並包括其利息、遲延利息、違約金、損害賠償
      及其他有關費用』」、第二十條「『保證人等就立約人因本約定書所載額度範
      圍內與貴行一切往來所發生之一切債務負連帶保證責任，如立約人未依約履行
      ，保證人等均願與立約人負連帶清償責任』，並同意左列事項：(一)主債務人所
      負之各宗債務，於清償期屆至時，連帶保證人應即負清償責任。(二)貴行毋須先
      就擔保物受償，得逕向連帶保證人求償。(三)連帶保證人非經貴行書面同意且完
      成換保手續前不得退保，但退保前所負之保證債務仍不得免除，且不因職位、
      身份、資格之更異而免除保證責任：：」、第廿六條「本約定書係補充各個授
      信契據、文件等業務之一般性共通約款，『立約人與貴行於現在及將來往來除
      本約定書外，所簽之各個授信契據及動撥申請文件及以後所有之增補合約，均
      屬本約定書內容之一部分』：：」等條款之記載，其約定均有違反平等互惠原
      則、違反誠信原則，對於當事人一方之被上訴人有顯失公平之情事，依消費者
      保護法第十二條規定及民法第二百四十七條之一規定，應為無效，則被上訴人
      亦不受系爭授信總額度五億元約定書之拘束自明。
（六）系爭授信總額度五億元約定書之上開約定有違反平等互惠原則，而違反誠信原
      則，對於當事人一方顯失公平之情事，依消費者保護法第十二條規定及民法第
      二百四十七條之一規定，應為無效，已如前述，則被上訴人在系爭授信總額度
      五億元約定書之連帶保證人處簽章，是否為就連續發生之債務為保證而未定有
      期間；及被上訴人抗辯在系爭履約保證金債權發生之前，已向上訴人表示終止
      系爭保證契約等情；即無再予審究之必要，附此敘明。
五、綜上所述，系爭授信總額度五億元約定書之約定有違反平等互惠原則、違反誠信
    原則，依消費者保護法第十二條規定及民法第二百四十七條之一規定，應為無效
　　，從而，上訴人本於系爭授信總額度五億元約定書及連帶保證契約之法律關係，
　　為本件請求，即無所據，不足為採。原審固以被上訴人已合法終止本件連帶保證
　　而駁回上訴人在原審之請求，理由雖有不同，但結論並無二致，上訴意旨仍執陳
　　詞，指摘原判決不當，求予廢棄改判，為無理由，應予駁回。末查，本件事證已
　　臻明確，兩造其餘攻擊防禦方法及舉證，於判決結果不生影響，爰不予逐一論述
　　，併此說明。
六、據上論結，本件上訴為無理由，依民事訴訟法第四百四十九條第二項、第七十八
    條，判決如主文。
中　　　華　　　民　　　國　　九十三　　年　　　五　　　月　  二十五　　日
                                    臺灣高等法院臺南分院民事第三庭
~B1審判長法官　林　　輝　　雄
~B2　　　法官　徐　　宏　　志
~B3　　　法官　王　　明　　宏
右為正本係照原本作成。
如對本判決上訴，須於判決送達後二十日內向本院提出上訴狀，未表明上訴理由者，
應於上訴後二十日內向本院提出理由書。
中　　　華　　　民　　　國　　九十三　　年　　　五　　　月　  二十七　　日
~B法院書記官　侯　　瑞　　富
